# 企业合并的“盈余公积”

提问人：zico9999 时间：2011-04-21 10:38:38
理论上说，在编制合并报表时是否模拟调整为权益法，仅仅是合并报表编制的技术方法问题，不应影响最终的合并结果。但是，目前中国新准则要求的做法所导致的合并结果在“盈余公积”项目上可能与IFRS下的直接合并法求得的结果有差异。其原因是：因为母公司个别报表上对子公司的长期股权投资以成本法核算，其个别报表上所计提的盈余公积当然也就是以成本法的核算结果为基础计提的。
在模拟权益法的调整过程中，并没有相应地根据投资收益的调整情况补提相应比例的盈余公积。且根据准则讲解第 552 页，子公司计提的盈余公积在抵销后无需进行恢复处理，因此合并报表上的盈余公积等于母公司个别报表所示的盈余公积（这一点可从准则讲解的举例中看出来）。但如果采用IFRS下通行的直接合并法，则子公司在被收购后的盈余公积增加额直接与母公司报表上的盈余公积余额相加，因此合并报表所示的盈余公积一般要大于母公司个别报表。相应地，“未分配利润”项目中也会存在一项金额相同但方向相反的差异。
以上是陈版的原话，现在有这样一个问题，如果 2011 年 6 月A公司成立后，同一控制下无偿合并了B公司，且至当年年底A公司未盈利。B公司在合并日前的留存收益，应当从A公司的“资本公积”转入“盈余公积”和未分配利润！ 那么A公司的合并报表是否应该有“盈余公积”的数字？

回答人：chenyiwei
如果按照现行准则的字面意思，同一控制下企业合并取得的子公司在合并日之前累积的盈余公积，按本次收购的股权比例应归属合并方的部分，是需要在合并报表的“盈余公积”项目中体现的，但在合并日之后形成的盈余公积是不体现在合并报表的盈余公积中的。 这当然在逻辑上是矛盾的，不过这个问题没有很大的实际意义，因为合并报表中的股东权益明细分类本来就不具有法律上的意义。

回答人：chenyiwei
回复 板凳 fanxu7788 的帖子我个人认为都可以接受。

回答人：chenyiwei
回复 CPA2040 的帖子
以合并未分配利润为可分配的最高限额的做法只是习惯做法，没有法规的明确依据，法规认可的做法还是以个别报表中的未分配利润余额为限。
由于这一习惯做法的影响，合并报表层面的不同合并抵销处理可能会影响到可供分配利润的限额确定。但是实务中很少有企业将可分配的利润按上限全部分配给股东，合并报表层面未分配利润小于母公司个别报表的未分配利润的情况也不是很多见（除非子公司亏损但无需对长期股权投资和内部往来款计提减值准备，或者是由于重大的内部交易未实现损益抵销导致），因此实务操作中对企业利润分配决策的影响还不是很明显。